【裁判字號】    98,交聲,4136
【裁判日期】    981109
【裁判案由】    聲明異議
【裁判全文】
臺灣臺中地方法院交通事件裁定        98年度交聲字第4136號
原處分機關  交通部公路總局臺中區監理所臺中市監理站
異  議  人  甲○○
即受處分人
上列異議人因違反道路交通管理處罰條例案件，對於交通部公路
總局臺中區監理所臺中市監理站民國98年 9月30日所為之處分（
裁監稽違字第裁61-GE0000000號裁決書），聲明異議，本院裁定
如下：
    主    文
異議駁回。
    理    由
一、原處分機關即交通部公路總局臺中區監理所臺中市監理站（
    下稱原處分機關）係以：異議人即受處分人甲○○（下稱受
    處分人）於民國97年5月15日1時23分許，酒後駕駛車號ULW-
    873號輕型機車，行經臺中市○○區○○路 4段50之3號前，
    「因酒精濃度超過規定標準，經酒測器呼氣測定值達0.77MG
    /L（有肇事）」之違規，經臺中市警察局第四分局以違反道
    路交通管理處罰條例第35條第1項第1款之規定舉發。嗣經原
    處分機關於 98年9月30日，以裁監稽違字第裁61-GE0000000
    號裁決書，裁處其罰鍰新臺幣（下同） 4萬5000元，吊扣駕
    駛執照12個月及施以道路交通安全講習等語。
二、聲明異議意旨略以：緩起訴已期滿，申請一事不二罰，監理
    單位方面罰鍰請予免罰等語。
三、按受處分人，不服道路交通管理處罰條例第8 條主管機關所
    為之處罰，得於接到裁決書之翌日起20日內，向管轄之地方
    法院聲明異議；交通法庭認聲明異議不合法律上之程式或其
    異議權已喪失者，應以裁定駁回之，道路交通管理處罰條例
    第 87條第1項、道路交通案件處理辦法第18條前段定有明文
    規定。次按處理違反道路交通管理事件，有關文書送達之程
    序，依行政程序法之規定，違反道路交通管理事件統一裁罰
    基準及處理細則第 5條定有明文。再按送達，於應受送達人
    之住居所、事務所或營業所為之；於應送達處所不獲會晤應
    受送達人時，得將文書付與有辨別事理能力之同居人、受雇
    人或應送達處所之接收郵件人員，行政程序法第 72條第1項
    前段、第 73條第1項分別訂有明文。又按受公寓大廈管理委
    員會僱用之管理員，其所服勞務包括為公寓大廈住戶接收文
    件者，性質上應屬全體住戶之受僱人。郵政機關之郵差送達
    文書於住居所、事務所或營業所，不獲會晤應受送達人，而
    將文書付與上開公寓大廈管理員者，為合法送達，至該管理
    員何時將文書轉交應受送達人，對已生之合法送達效力不受
    影響（最高法院90年度臺抗字第86號裁定參照）。又汽車所
    有人名稱、地址等如有變更，應向公路監理機關辦理登記。
    汽車有各項異動，不依規定申報登記者，處汽車所有人 900
    元以上 1800元以下罰鍰，道路交通安全規則第23條第1項、
    道路交通管理處罰條例第16條第1項第1款分別定有明文。足
    見汽車所有人之地址如有變更，該所有人有向公路監理機關
    辦理登記之義務，如汽車所有人違反此項義務，不僅應裁處
    汽車所有人罰鍰，且原處分機關若依照登記戶籍住址為送達
    ，仍應視為合法送達。
四、經查，本件受處分人自 97年7月21日起設籍於嘉義市東區東
    洋新121之8號4樓之1，此有受處分人之全戶戶籍資料查詢
    結果附卷可稽，本件原處分機關上開裁決書，於 98年10月2
    日委由郵政機關送達至受處分人之前揭戶籍地，並由「香詩
    麗苑管理委員會」管理員翁國欽代為簽收等情，有上開裁決
    書暨送達證書回證各 1紙在卷可稽，復為受處分人所不爭執
    ，是前開裁決書已合法送達。又按法院訴訟當事人在途期間
    標準第 4條第1項第3款規定，若受處分人非居住於處罰機關
    所在之鄉、鎮、市，且非居住於受理聲明異議案件法院之管
    轄區域者，按其居住地地方法院管轄區域內之在途期間日數
    （日數不同者，按最長日數），再加受理聲明異議案件法院
    管轄區域之在途期間日數（日數不同者，按最長日數），扣
    除在途期間。本件裁決書之送達地為嘉義市，與原處分機關
    所在地（即臺中市○區○○路77號）及本院所在地（臺中市
    ○○路 ○段91號）均非同一鄉、鎮、縣市○○○道路交通案
    件處理辦法第 12條、法院訴訟當事人在途期間標準第4條、
    第 2條第1項之規定，其在途期間為5日（按即送達地之臺灣
    嘉義地方法院管轄區域內之在途期間日數最長者 2日，加上
    受理法院即本院管轄區域之在途期間日數最長者 3日）。受
    處分人既已於 98年10月2日收受上開裁決書，則聲明異議之
    20日法定期間，乃自收受送達之翌日即 98年10月3日起算，
    另受處分人之戶籍地設在嘉義市，與原處分機關所在之臺中
    市並非同一鄉、鎮、市，亦非在本院之管轄區域內，依前揭
    規定，在途期間為 5日，故受處分人對上開裁決書聲明異議
    之法定期間末日應為98年10月27日。受處分人至遲應於98年
    10月27日向原處分機關聲明異議始為合法，而受處分人遲至
    98年10月30日始具狀提出聲明異議，此有蓋有監理單位收文
    章之聲明異議狀在卷可參，揆諸前揭法條之說明，本件受處
    分人聲明異議已逾越前揭20日之不變期間，其異議不合法律
    上之程式，應予駁回。
五、據上論斷，應依道路交通管理處罰條例第 87條第2項、道路
    交通案件處理辦法第18條前段，裁定如主文。
中    華    民    國    98    年    11    月    9     日
                        交通法庭  法  官  陳  得  利
上正本證明與原本無異。
如不服本裁定，應於送達後5日內，向本院提出抗告狀。
                                  書記官  吳  慕  先
中    華    民    國    98    年    11    月    9     日


司法院資訊處製作；財團法人民間司法改革基金會備份。
